---
title: "Untitled"
output: html_document
date: "2024-05-18"
---

```{r}
library(dplyr)
library(tidyverse)
library(psych)
library(GGally)
library(caret)
library(memisc)
```




```{r}
heart <- read.csv("heart.csv")
```

Первичный просмотр и анализ данных

```{r}
# head(heart)
str(heart)
```


# Предобработка 

По умолчанию все данные считались как числовые. Приведем типы данных в соответствие с заложенным в них смысл и отразим лейблы факторных переменных.

1. age - age in years
2. sex - sex (1 = male; 0 = female)
3. cp - chest pain type (1 = typical angina; 2 = atypical angina; 3 = non-anginal pain; 0 = asymptomatic)
4. trestbps - resting blood pressure (in mm Hg on admission to the hospital)
5. chol - serum cholestoral in mg/dl
6. fbs - fasting blood sugar > 120 mg/dl (1 = true; 0 = false)
7. restecg - resting electrocardiographic results (1 = normal; 2 = having ST-T wave abnormality; 0 = hypertrophy)
8. thalach - maximum heart rate achieved
9. exang - exercise induced angina (1 = yes; 0 = no)
10. oldpeak - ST depression induced by exercise relative to rest
11. slope - the slope of the peak exercise ST segment (2 = upsloping; 1 = flat; 0 = downsloping)
12. ca - number of major vessels (0-3) colored by flourosopy
13. thal - 2 = normal; 1 = fixed defect; 3 = reversable defect
14. num - the predicted attribute - diagnosis of heart disease (angiographic disease status) (Value 0 = < diameter narrowing; Value 1 = > 50% diameter narrowing)


```{r}
heart <- heart %>% 
  mutate(sex = factor(sex, levels = c(0, 1), labels = c("female", "male")),
         cp = factor(cp,
                             levels = c(0, 1, 2, 3),
                             labels = c("asymptomatic", "typical angina", "atypical angina", "non-anginal pain")),
         fbs = factor(fbs, labels = c("false", "true")),
         restecg = factor(restecg, levels = c(0, 1, 2),
                             labels = c("hypertrophy", "normal", "having ST-T wave abnormality")),
         exng = factor(exng, levels = c(0, 1), labels = c("no", "yes")),
         slp = factor(slp, labels = c("downsloping", "flat", "upsloping")),
         thall = factor(thall, labels = c("error", "fixed defect", "normal", "reversable defect")),
         output = factor(output)
         ) %>%
  dplyr::select(-caa)

str(heart)
```


```{r}
sum(is.na(heart))
```


# Эксплоративный анализ данных

# Общий обзор

Построим обзорный график по всем данным. Смотрим 1) на то, как прочие переменные связаны с зависимой = output 2) смотрим на распределения самих переменных 3) на связи между предикторами - корр. матрица, графики.

При желании такие графики можно дополнять индивидуальными графиками по переменным.

```{r}
ggpairs(heart)
```


## Числовые переменные

```{r}
heart %>% 
  dplyr::select(where(is.numeric)) %>% 
  describe()
```

```{r}
heart %>% 
  dplyr::select(where(is.numeric)) %>% 
  pivot_longer(cols = everything()) %>% 
  mutate(name = case_match(name, 
                           "age" ~ "Age in years",
                           "trtbps" ~ "Resting blood pressure",
                           "chol" ~ "Serum cholestoral in mg/dl",
                           "thalachh" ~ "Maximum heart rate achieved",
                           "oldpeak" ~ "ST depression induced by exercise relative to rest")) %>% 
  ggplot(aes(x = value)) +
  geom_density() +
  facet_wrap(.~name, scales = "free") +
  labs(x = "", y = "Плотность", 
       title = "Диаграммы плотности") +
  theme_minimal()
```





Проверим числовые переменные на нормальность распределения

```{r}
heart %>% 
  dplyr::select(where(is.numeric)) %>% 
  lapply(shapiro.test)
```
Данные не распределены нормально, что и было видно визуально.


```{r}
# трансформация для переменных с правосторонним скосом
shapiro.test(log(heart$trtbps))
shapiro.test(log(heart$chol))

par(mfrow = c(2, 2))
# изменений нет
hist(heart$trtbps, main = "Исходные trtbps")
hist(log(heart$trtbps), main = "После взятия логарифма")
# изменения есть, распределение стало нормальным
hist(heart$chol, main = "Исходные chol")
hist(log(heart$chol), main = "После взятия логарифма")

```


```{r}
# трансформация для переменных с левосторонним скосом
shapiro.test(heart$thalachh^2)


bc_trans <- BoxCoxTrans(heart$thalachh)
transformed_data <- predict(bc_trans, heart$thalachh)

par(mfrow = c(2, 2))
hist(heart$thalachh, main = "Исходные данные")
hist(transformed_data, main = "Трансформация Бокса-Кокса")
hist(heart$thalachh^2, main = "Возведение в квадрат")

# распределение стало нормальным
shapiro.test(transformed_data)

```

С помощью T-теста проверим, есть ли различия между средними значениями числовых перемненых у людей с риском сердечного приступа и без. Нулевая гипотеза: средние равны.

```{r}
t.test(heart$age ~ heart$output)
t.test(heart$trtbps ~ heart$output)
t.test(heart$chol ~ heart$output)
t.test(heart$thalachh ~ heart$output)
t.test(heart$oldpeak ~ heart$output)
```
Различия есть по всем переменным, кроме холестерина (chol).

По тесту Вилкоксона различия есть по всем переменным.

```{r}
heart %>% 
  dplyr::select(where(is.numeric)) %>% 
  lapply(function(x) {wilcox.test(x ~ heart$output)})
```




## Факторные переменные

```{r}
heart %>% 
  dplyr::select(!where(is.numeric)) %>% 
  summary()
```


```{r}
heart %>% 
  dplyr::select(where(is.factor)) %>%
  pivot_longer(cols = everything()) %>% 
  group_by(name, value) %>% 
  count()  %>% 
  mutate(name = case_match(name, 
                           "cp" ~ "Chest Pain type",
                           "sex" ~ "Gender",
                           "fbs" ~ "Fasting blood sugar > 120 mg/dl",
                           "restecg" ~ "Resting electrocardiographic results",
                           "exng" ~ "Exercise induced angina",
                           "slp" ~ "The slope of the peak exercise ST segment",
                           "thall" ~ "Thall",
                           "output" ~ "Diagnosis of heart disease")) %>%  
  ggplot(aes(x = value, y = n)) +
  geom_col() +
  facet_wrap(.~name, scales = "free") +
  labs(x = "", 
       y = "Количество",
       title = "Столбчатые диаграммы") +
  theme_minimal()
```




Для формальной проверки независимости значений факторных переменных можно использовать тест Хи-квадрат. Нулевая гипотеза предполагает отсутствие зависимости между переменными.

```{r}
chisq.test(table(heart$output, heart$sex))
chisq.test(table(heart$output, heart$cp))
chisq.test(table(heart$output, heart$fbs))
chisq.test(table(heart$output, heart$restecg))
chisq.test(table(heart$output, heart$exng))
chisq.test(table(heart$output, heart$slp))
chisq.test(table(heart$output, heart$thall))
```

Различия есть.

# Построение модели логистической регрессии

Построим модель только с intercept
```{r}
const <- glm(data = heart, output ~ 1, family = binomial(link = "logit"))
summary(const)
```
Построим модель со всеми переменными
```{r}
full <- glm(data = heart, output ~ ., family = binomial(link = "logit"))
summary(full)
```

Подберем форму автоматически, последовательно включая переменные в модель
```{r}
backwards = step(full, family = binomial(link = "logit"))
```



```{r}
bw_model <- glm(data = heart, output ~ chol + exng + trtbps + thalachh + sex + thall + oldpeak + cp, family = binomial(link = "logit"))
summary(bw_model)
```


Попробуем исключить переменную thall.

```{r}
model_nothall <- glm(data = heart, output ~ chol + exng + trtbps + thalachh + sex + oldpeak + cp, family = binomial(link = "logit"))
summary(model_nothall)
```


Попробуем исключить переменную chol
```{r}
model_nochol <- glm(data = heart, output ~ exng + trtbps + thalachh + sex + thall + oldpeak + cp, family = binomial(link = "logit"))
summary(model_nochol)
```

Попробуем исключить обе переменные (thall и chol)

```{r}
model_nothallchol <- glm(data = heart, output ~ exng + trtbps + thalachh + sex + oldpeak + cp, family = binomial(link = "logit"))
summary(model_nothallchol)
```


Подберем форму автоматически, последовательно включая переменные в модель
```{r}
forward = step(const, scope = formula(full), direction = "forward", family = binomial(link = "logit"))
```

```{r}
fw_model <- glm(data = heart, output ~ slp + age + restecg + fbs, family = binomial(link = "logit"))
summary(fw_model)
```

# Сравнение и выбор модели
Сравним построенные модели:

```{r}
mtable(bw_model, model_nothall, model_nochol, model_nothallchol, fw_model, full, summary.stats=c("N","Deviance","AIC","Log-likelihood"))
```
Если не рассматривать модель, в которую включены все предикторы, лучшими моделями по метрикам являются.

По метрике Deviance: model_nochol (229.416)
По метрике AIC: model_nochol (253.416)
По метрике Log-likelihood: model_nochol (114.708)


Посмотрим на модели с точки зрения мер точности. Для этого получим предсказания.

```{r}
preds <- factor(as.numeric(predict(model_nochol, 
                                     newdata = heart, 
                                     type = "response") > 0.5))

confusionMatrix(table(preds, 
                      heart$output), 
                mode = "everything", 
                positive = "1")
```

По матрице неопределенности мы видим, что верных классификаций в целом больше, чем неверных (и для TP, и для FP).
В данном случае дисбаланса нет и метрика Accuracy применима и показывает достаточно высокое значение по верным классификациям: 0.84
Sensitivity : 0.8848. Из всех людей с риском сердечного приступа модель смога выявить порядка 88%, что достаточно много.
Specificity : 0.7899. Нулевая категория нас интересует в меньшей степени (у нас нет предприкторов "здоровья", есть только "болезни"), однако, значение здесь также неплохое. Модель выявляет почти 80% из тех, у кого нет повышенного риска.
Precision : 0.8343. Данная мера фокусируется на ошибочной диагностике. Значение чуть меньше, чем для Sensitivity. У модели есть небольшая склонность присваивать 1 тем, у кого повышенного риска на самом деле нет, что потенциально ведет к гипердиагностике.
F1 : 0.8588. В целом, модель находится на хорошем уровне, ни по одной и значимых метрик не пересекая 80% границу.



# Кроссвалидация
Построим цикл кроссвалидации.

```{r задание 5}
# Ваш код
k_folds <- sample(1:10, size = 303, replace = TRUE)
heart$fold <- k_folds

Accuracy_m <- numeric(10)
Sensitivity_m <- numeric(10)
Specificity_m <- numeric(10)
Precision_m <- numeric(10)
F1_m <- numeric(10)

for (i in 1:10) {
  
  test <- heart %>% filter(fold == i)
  train <- heart %>% filter(fold != i)
  
  model_nochol <- glm(data = train, output ~ exng + trtbps + thalachh + sex + thall + oldpeak + cp, family = binomial(link = "logit"))
  
  preds <- factor(as.numeric(predict(model_nochol, 
                                     newdata = test, 
                                     type = "response") > 0.5))
  
  cc <- confusionMatrix(table(preds, 
                      test$output), 
                mode = "everything", 
                positive = "1")
  Accuracy_m[i] <- cc[["overall"]][["Accuracy"]]
  Sensitivity_m[i] <- cc[["byClass"]][["Sensitivity"]]
  Specificity_m[i] <- cc[["byClass"]][["Specificity"]]
  Precision_m[i] <- cc[["byClass"]][["Precision"]]
  F1_m[i] <- cc[["byClass"]][["F1"]]

}


```


Расчитаем средние значения по метрикам.

```{r}
mean(Accuracy_m)
mean(Sensitivity_m)
mean(Specificity_m)
mean(Precision_m)
mean(F1_m)
```
Общая метрика Accuracy снизилась с 0.84 до 0.81
Метрика Sensitivity снизилась с 0.88 до 0.85
Метрика Specificity снизилась с 0.79 до 0.75
Метрика Precision снизилась с 0.83 до 0.81
Метрика F1 снизилась с 0.858 до 0.83

В целом какого-то драматического падения значений мы не видим. Форма модели подтвердила свою состоятельность.


**Для самостоятельной работы:**

*Задание 1: Самостоятельно попробуйте улучшить модель, используя блок с преобразованиями переменных, которые не были распределены нормально (см. начало документа). Попробуйте включить их в модель и оцените, насколько лучше она получается по сравнению с построенной выше.*

```{r задание N}
# Ваш код
```


